【裁判字號】    91,訴,3153
【裁判日期】    920122
【裁判案由】    強盜等
【裁判全文】
臺灣高雄地方法院刑事判決                        九十一年度訴字第三一五三號
    公  訴  人  臺灣高雄地方法院檢察署檢察官
    被      告  丙○○  男  三.
    指定辯護人  本院公設辯護人己○○
右列被告因強盜等案件，經檢察官提起公訴（九十一年度偵字第一七四七八號），本
院判決如左：
    主  文
丙○○連續意圖為自己不法之所有，而搶奪他人之動產，處有期徒刑貳年陸月；又共
同意圖為自己不法之所有，攜帶兇器，以強暴致使不能抗拒，而取他人之物，處有期
徒刑拾年；又以加害生命、身體之事，恐嚇他人，致生危害於安全，處有期徒刑拾月
。應執行有期徒刑拾貳年拾月，並於刑之執行完畢或赦免後，令入勞動場所強制工作
參年。
    事  實
一、丙○○前於民國八十年間因違反肅清煙毒條例，經本院於八十一年四月十七日就
    丙○○施用毒品部分判處有期徒刑三年六月，販賣毒品部分判處有期徒刑十三年
    ，應執行有期徒刑十五年；丙○○嗣於八十一年間又因犯逃亡罪，經空軍作戰司
    令部於八十一年七月十七日以八十一年慎判字第三九號判處有期徒刑二年六月
    確定。復於八十一年九月七日經空軍作戰司令部以八十一年慎裁字第九號裁
    定，定丙○○上開所犯之肅清煙毒條例及逃亡罪之應執行刑為十六年確定（指揮
    書執畢日期為九十六年一月二十五日），丙○○入監服刑至八十七年五月二十二
    日假釋出獄（不構成累犯），詎仍不知悔改，竟意圖為自己不法之所有，於九十
    一年一月二、三日間，在高雄市苓雅區附近，持自己所有供犯罪所用之鑰匙一把
    （未扣案），竊取陳文保所有之車牌號碼ＸＥＮ—九０一號重型機車一輛（於八
    十四年七月八日上午十一時許，在高雄市三民區○○○路大樂大賣場之停車場內
    失竊），得手後供作行搶之交通工具。再基於意圖為自己不法所有之概括犯意，
    於九十一年一月四日下午三時五十分許，駕駛上開竊得之陳文保所有機車，途經
    高雄市左營區○○○路三一一號前，見甲○○騎乘機車經過該處而有可趁之機，
    便由右側超車駛近，搶奪甲○○所有之黑色皮包一個，內有提款卡、身分證、健
    保卡各一張及現金新台幣（下同）七千元，得手後隨即騎車逃逸，將搶得之證件
    丟棄路旁，現金花用殆盡，並將上開竊得之機車棄置在高雄市○○路旁；復基於
    同一搶奪之概括犯意，於同年一月二十五日晚間八時許，駕駛自己所有、車牌號
    碼不詳（並以膠布黏貼遮蔽）之機車，途經高雄市○○區○○街八十號前，見戊○○步行經過該處而有可趁之機，便由後駛近，搶奪戊○○所有背於右肩上之金
    色手提包一個（內有三星牌行動電話一支、身分證、駕駛執照、行車執照、金融
    卡各一張、信用卡四張及現金七千元），得手後隨即騎車逃逸，將搶得之證件、
    行動電話丟棄路旁，現金花用殆盡。
二、丙○○與成年人乙○○（另經檢察官起訴由本院審理中）基於犯意聯絡，意圖為
    自己不法之所有，於九十一年一月十三日下午五時三十分許，由二人共乘乙○○
    同居人李月莉所有之車牌號碼ＯＶＧ—一九二號機車，至高雄市○○區○○路二
    六七號某自助餐店前，見丁○○單獨一人駕駛車牌號碼ＹＳ—六六二六號自用小
    客車途經該處，正下車購買便當而車門未上鎖之際，便將上開之機車棄置路旁，
    由丙○○持客觀上可供凶器使用之瑞士刀一把（未扣案），先進入上開小客車內
    右後座等候，乙○○則趁丁○○打開車門時，強行將丁○○由駕駛座推至右前座
    ，丙○○再持上述瑞士刀抵制丁○○之脖子，致使丁○○不能抗拒，而任由乙○○將上開小客車駛離，經過一段距離，乙○○伸手搜刮丁○○皮包內之財物，取
    得現金八百五十元及華南銀行提款卡一張，丙○○與乙○○二人復逼問丁○○說
    出提款卡之密碼，旋即駕駛上開小客車至高雄市○○○路一七八號前，丙○○與
    乙○○又基於為自己不法所有之犯意聯絡，由乙○○下車持上開華南銀行提款卡
    ，利用華南銀行高雄分行擺設之自動付款機，接續分三次提領出丁○○所有之存
    款共計九萬元。以上開不正方法領取丁○○所有之存款得手，嗣丙○○與乙○○
    在高雄市○○路附近下車，二人在下車前另行起意，以「不准報警，否則知道你
    住處，要對你及家人不利」等語恐嚇丁○○，致使丁○○心生畏懼。丙○○與乙○○下車後朋分贓款，丙○○於分得所強盜財物三萬三百元後，與乙○○一同搭
    乘計程車離去。嗣經警調閱自動付款機之監視錄影帶，始循線查獲上情。
三、案經高雄市政府警察局左營分局報告台灣高雄地方法院檢察署檢察官偵查起訴。
    理  由
一、被告丙○○於警訊、偵查中，除恐嚇部分外，均坦承有右揭犯罪事實欄一及二之
    所載犯行，惟被告於本院第一次調查中翻異前詞（見九十一年十二月十二日訊問
    筆錄），矢口否認有何公訴意旨所載之右揭犯行，並辯稱：當日係警員告知若伊
    承認，就放伊回去，伊才會承認云云；嗣於本院第二次調查中，經本院傳喚同案
    共犯乙○○、證人丁○○、翁永茂後，經同案共犯乙○○於調查中供認其與被告
    丙○○確有共乘其同居人李月莉所有之車牌號碼ＯＶＧ—一九二號機車，共犯上
    開事實欄二之犯行不諱，證人丁○○對被告犯罪事實欄二所載之犯行，於本院第
    二次調查中指訴明確，及證人翁永茂即查獲本案之警員於本院第二次調查中證稱
    ：其並未告訴被告丙○○趕快承認就要放伊回去；本案是由其先查獲乙○○，乙○○再供出丙○○等語後，被告丙○○始自白犯罪事實欄一、二所載之犯行不諱
    。又被告於本院第二次調查中所為之自白，亦核與證人陳文保、甲○○、戊○○
    、丁○○於警訊中證述之情節，大致相符，此外，亦有車輛竊盜車牌失竊資料個
    別查詢報表一紙、公路電子閘門車號查詢重型機車車籍查詢表一紙、高雄市政府
    警察局重大刑案通報單二紙、華南商業銀行高雄分行（九十一）華高事字第四一
    號函暨所附自動付款機領款明細表一紙及自動付款機錄影帶一卷、翻攝自動付款
    機錄影帶照片四張、現場暨指認照片二十張附卷可證，本件被告丙○○右揭犯罪
    事證明確，其犯行均堪予認定，應予依法論科。
二、按懲治盜匪條例業於九十一年一月三十日經總統公告廢止，刑法第三百二十八條
    、三百三十條之強盜罪亦經修正，於九十一年一月三十日經公告施行，考其立法
    目的，在以修正後之刑法取代懲治盜匪條例，避免修正前之刑法發生中間法之效
    力，懲治盜匪條例雖曰廢止，然因廢止前後，被告行為在行為時至裁判時均有刑
    罰規定，該條例之廢止，自屬刑法第二條第一項之行為後法律變更，而非刑事訴
    訟法第三百零二條第四款、第三百八十一條、第三百九十三條第四款所稱之刑法
    廢止，被告行為時修正前之刑法相關條文既不因懲治盜匪條例之廢止而回復，即
    無所謂比較適用問題，應以新修正公布之刑法與被告行為時有效之懲治盜匪條例
    比較（最高法院九十一年台上字第三七四七號判決要旨參照）。又查被告丙○○
    於上述時、地與同案共犯乙○○強取被害人丁○○財物之際，係持鋒利、質硬，
    客觀上足對人之身體、生命構成威脅之瑞士刀一把為之，是核被告丙○○前開所
    為，係分別犯刑法第三百二十條第一項之普通竊盜罪、第三百二十五條第一項之
    搶奪罪、九十一年二月一日公布生效之刑法第三百三十條第一項之加重強盜罪、
    刑法第三百三十九條之二第一項之不正使用自動付款設備取財罪，及同法第三百
    零五條之恐嚇罪。又公訴意旨認被告於九十一年一月二、三日竊取不詳車號之機
    車一部係犯刑法第三百二十一條第一項第三款之攜帶兇器竊盜罪云云，然被告並
    未攜帶兇器竊盜，是被告此部分應係犯刑法第三百二十條第一項之普通竊盜罪，
    公訴意旨認被告應依加重竊盜罪論處，尚有未洽，惟起訴事實同一，爰依法變更
    起訴法條，予以適用。另公訴人對於被告丙○○與乙○○二人共犯刑法第三百三
    十九條之二第一項之不正使用自動付款設備取財罪部分，漏未引用刑法第三百三
    十九條之二第一項，惟業已於事實欄所明載，是應認被告此部分之犯行，業經起
    訴，本院自應加以裁判，應予敘明。被告丙○○與同案共犯乙○○二人，就上揭
    加重強盜、不正使用自動付款設備取財罪之犯行，有犯意之聯絡，及行為之分擔
    ，皆為共同正犯。再被告上開多次搶奪犯行，時間緊接，方法相同，觸犯構成要
    件相同之罪名，顯係基於概括之犯意為之，應依連續犯規定論以一罪，並依法加
    重其刑。另被告竊取陳文保所有上述機車之目的，係在作為行搶之交通工具，是
    被告所犯之竊盜罪與搶奪罪間，有方法結果之牽連關係，應從一重之搶奪罪處斷
    。又被告犯加重強盜罪之目的，在於取得被害人之財物，是被告所犯之加重強盜
    罪與不正使用自動付款設備取財罪二罪間，亦有方法結果之牽連關係，應從一重
    之加重強盜罪論處。又被告所犯上開搶奪罪、加重強盜罪與恐嚇罪間犯意各別，
    行為互殊，應予分論併罰。
三、爰審酌被告丙○○前於民國八十年間因違反肅清煙毒條例，經本院於八十一年四
    月十七日就其施用毒品部分判處有期徒刑三年六月，販賣毒品部分判處有期徒刑
    十三年，應執行有期徒刑十五年，褫奪公權七年；其嗣於八十一年間又因犯逃亡
    罪，經空軍作戰司令部於八十一年七月十七日以八十一年慎判字第三九號判處
    有期徒刑二年六月確定。復於八十一年九月七日經空軍作戰司令部以八十一年慎
    裁字第九號裁定，定其上開所犯之肅清煙毒條例及逃亡罪之應執行刑為十六
    年，褫奪公權七年確定（指揮書執畢日期為九十六年一月二十五日），其入監服
    刑至八十七年五月二十二日始假釋出獄，有卷附之台灣高雄地方法院檢察署刑案
    資料查註紀錄表、台灣高等法院被告全國前案紀錄表、法務部在監在押資料表一
    份、空軍作戰司令部上開裁定、判決書各一紙、國防部新店監獄「捌柒假字第壹
    肆肆號」假釋證明書存根影本一紙可按，其素行不佳；其竊盜行為對於被害人陳
    文保所造成之財產法益侵害；飛車行搶之行為對於被害人甲○○、戊○○所造成
    之財產法益侵害；其與乙○○共犯加重強盜罪，除侵害被害人丁○○之財產法益
    外，對於被害人之生命安全更造成莫大之威脅，其惡性非輕；被告於本院第一次
    調查中翻異前詞矢口否認犯行，嗣於本院第二次調查中始坦承犯行，顯見其犯罪
    後並未深具悔意及其他一切情狀，分別量處如主文所示之刑，並定其應執行之刑
    。再被告有上述之犯罪前科，已如前述，其於八十七年五月二十二日假釋出獄，
    其出獄復為本案之搶奪、加重強盜、恐嚇等多次犯行，顯見被告俱未能因刑之執
    行，而收教化矯治之效，渠所具有之社會危險性重大，足認被告有犯罪之習慣，
    為使被告丙○○養成正確工作觀念及避免被告再因無正常工作而犯罪，強制渠從
    事勞動，以學習一技之長及正確之謀生觀念，俾使渠日後重返社會，能適應社會
    生活，矯正錯誤偏差觀念，以達刑事法特別預防之目的，爰依刑法第九十條之規
    定併予諭知被告於刑之執行完畢或赦免後，令入勞動場所，強制工作三年，用啟
    自新。末查，被告竊取陳文保機車所用之鑰匙一把，其為加重強盜犯行所用之瑞
    士刀一把，雖為被告丙○○所有，惟被告於作案後，已將鑰匙一把及瑞士刀一把
    丟棄於愛河，業經被告於本院審理所供陳，未免日後執行困難，爰均不宣告沒收
    ，併此敘明。
四、公訴意旨另以：被告丙○○另於九十一年一月十三日下午五時三十分許，由丙○○騎乘車牌號碼ＯＶＧ—一九二號機車，搭載乙○○至高雄市○○區○○路之三
    民國小旁，再由乙○○持其所有客觀上可供凶器使用之Ｔ型扳手一支（未扣案）
    ，竊取不詳人所有、車牌號碼不詳之機車一輛，得手後供作強盜之交通工具，而
    認被告丙○○係另涉犯攜帶兇器竊盜罪云云。惟按：
  (一)按犯罪事實應依證據認定之，無證據不得推定其犯罪事實；不能證明被告犯罪者
    ，應諭知無罪之判決，刑事訴訟法第一百五十四條、第三百零一條第一項分別定
    有明文。又事實之認定，應憑證據，如不能發現相當證據，或證據不足以證明，
    自不能已推測或擬制之方法，以為裁判之基礎；認定不利於被告之事實，須依積
    極證據，苟積極證據不足為不利於被告事實之認定時，即應為有利於被告之認定
    ，更不必有何有利之證據，最高法院四十年臺上字第第八六號、三十年上字第八
    一六號著有判例足資參照。
  (二)公訴人認被告丙○○與同案共犯涉有此部分之犯行，係以被告丙○○於警訊及偵
    查中之自白為其論據，然證人翁永茂即查獲本案之警員於本院調查中證稱：對於
    被告丙○○所自白之九十一年一月十三日之共同竊盜犯行，並無查獲任何證據，
    扣到任何證物可資佐證等語，復參諸同案共犯乙○○於本院調查中否認有與被告
    丙○○為此部分之犯行，及被告丙○○所自白之犯罪用Ｔ型扳手一支亦未扣案，
    是自難僅以被告丙○○之自白，作為認定被告丙○○涉有此部分犯行之論據。
  (三)此外，復查無其他積極證據足資證明被告涉有公訴意旨所指之此部分犯行，是被
    告此部分之犯行，尚屬不能證明。揆諸上開法條及前揭說明，本院原應為被告無
    罪之判決，惟公訴意旨認此部分與被告前開所犯之竊盜罪有罪部分，有連續犯之
    裁判上一罪關係，爰不另為無罪之諭知，附此敘明。
據上論斷，應依刑事訴訟法第二百九十九條第一項前段、第三百條，刑法第五十六條
、第三百二十條第一項、三百二十五條、第三百三十條、第三百三十九條之二第一項
、第三百零五條、第五十五條、第五十一條第五款、第九十條第一項，罰金罰鍰提高
標準條例第一條前段，判決如主文。
本案經檢察官鄧藤墩到庭執行職務。
中      華      民      國    九十二    年      一      月    二十二    日
                                      臺灣高雄地方法院刑事第四庭
                                      審判長法  官  陳  明  富
                                            法  官  陳  業  鑫
                                            法  官  吳  志  豪
右正本證明與原本無異。
如不服本判決，應於判決送達後十日內，向本院提出上訴狀。
                                            書記官  邱  秋  珍
中      華      民      國    九十二    年      一      月    二十二    日
附錄本案論罪科刑法條：
刑法第三百零五條
以加害生命、身體、自由、名譽、財產之事，恐嚇他人致生危害於安全者，處二年以
下有期徒刑、拘役或三百元以下罰金。
刑法第三百二十條第一項
意圖為自己或第三人不法之所有，而竊取他人之動產者，為竊盜罪，處五年以下有期
徒刑、拘役或五百元以下罰金。
刑法第三百二十五條第一項
意圖為自己或第三人不法之所有，而搶奪他人之動產者，處六月以上五年以下有期徒
刑法第三百三十條
犯強盜罪而有第三百二十一條第一項各款情形之一者，處七年以上有期徒刑。
刑法第三百三十九條之二第一項
意圖為自己或第三人不法之所有，以不正方法由自動付款設備取得他人之物者，處三
年以下有期徒刑、拘役或一萬元以下罰金。


司法院資訊處製作；財團法人民間司法改革基金會備份。
